【裁判字號】    97,上訴,1158
【裁判日期】    970508
【裁判案由】    毒品危害防制條例
【裁判全文】
臺灣高等法院刑事判決                97年度上訴字第1158號
上  訴  人    丙○○
即  被  告
                        3樓
                        （現另案於臺灣屏東監獄執行中）
指定辯護人    扶助律師卲良正律師
上  訴  人    乙○○
即  被  告
                        弄5之2號
選任辯護人    陳明暉律師
上列上訴人即被告因違反毒品危害防制條例案件，不服臺灣板橋
地方法院九十五年度訴字第三九七二號，中華民國九十七年一月
四日第一審判決（起訴案號：臺灣板橋地方法院檢察署九十五年
度偵字第一一五六九號），提起上訴，本院判決如下：
    主  文
原判決撤銷。
丙○○被訴意圖販賣而持有第一級暨第二級毒品部分，均免訴。
乙○○被訴意圖販賣而持有第一級毒品部分，無罪。被訴意圖販
賣而持有第二級毒品部分，不受理。
    理  由
一、本案公訴意旨詳如起訴書所載（如附件）。
二、按刑事訴訟法第三百零二條第一款規定，案件曾經判決確定
    者，應諭知免訴之判決；又同法第三百零三條第四款亦規定
    案件曾為不起訴處分確定，而違背第二百六十條之規定再行
    起訴者，應諭知不受理之判決；此訴訟法上所謂一事不再理
    之原則，關於實質上一罪或裁判上一罪，均有其適用（最高
    法院六十年台非字第七七判例參照）。
三、本案經訊被告丙○○、乙○○固坦承：警方於九十五年五月
    二日上午七時，在台北縣中和市○○路六三七巷五二弄十二
    號香格里拉汽車旅館221及222房內暨各房車庫之車上查扣第
    一級毒品海洛因五包及第二級毒品廿一包，分別為渠二人所
    有，然堅決否認有何販賣犯行或販賣意圖，並均辯稱：於乙
    ○○駕駛之車號T8- 5799號車上扣得十九包安非他命係渠二
    人為施用，合資在二二一房內向綽號「阿興」方購入；另在
    221房內桌上及222房內小皮包內扣得之各一包安非他命，及
    五包海洛因則係被告丙○○原購入隨身攜帶施用等語。
四、又按犯罪事實應依證據認定之，無證據不得認定犯罪事實；
    不能證明被告犯罪者，應諭知無罪之判決，刑事訴訟法第一
    百五十四條第二項及第三百零一條第一項，分別定有明文。
    次按認定不利於被告之事實，須依積極證據，苟積極證據不
    足為不利於被告事實之認定時，即應為有利於被告之認定，
    更不必有何有利之證據；又事實之認定，應憑證據，如未能
    發現相當證據，或證據不足以證明，自不能以推測或擬制之
    方法，以為裁判基礎；被告否認犯罪事實所持之辯解，縱屬
    不能成立，仍非有。而刑事訴訟法上所謂認定犯罪事實之積
    極證據，係指適合於被告犯罪事實之認定之積極證據而言，
    雖不以直接證據為限，間接證據亦包括在內；然而無論直接
    或間接證據，其為訴訟上之證明，須於通常一般之人均不致
    有所懷疑，而得確信其為真實之程度者，始得據為有罪之認
    定，倘其證明尚未達到此一程度，而有合理之懷疑存在時，
    致使無從形成有罪之確信，根據「罪證有疑，利於被告」之
    證據法則，即不得遽為不利被告之認定（最高法院三十年上
    字第八一六號、廿九年上字第三一０五號、卅年上字第一八
    三一號、四十年台上字第八六號及七十六年台上字第四九八
    六號判例意旨參照）。
五、經查，本案固扣得被告分別持有如前所述之第一、二級毒品
    ，然公訴人迄未舉証被告有何販賣對象、販賣圖利犯行或意
    圖，雖同為查獲之甲○○於警訊及偵查中分別供証：知道丙
    ○○、乙○○及邵來發三人都有販售安非他命及海洛因行為
    ，至於毒品是何人帶來及所有我不知情（偵卷第四十一頁調
    查筆錄）、大概聽說他（丙○○）有在放藥，放藥就是在賣
    毒，（問：你是說他賣安非他命？答：應該算是吧。）扣案
    毒品、金錢等何人所有均不清楚（同上卷第一一五頁訊問筆
    錄），然嗣於原審均傳拘無著。而就其前所述縱係為真，然
    其供証語氣均不確定，且對金錢、買受對象、毒品誰屬，如
    可分工、分利…等均不知情，即無從單依其供証為被告不利
    之認定，此外，公訴人復未舉証証明被告之持有具何販賣意
    圖，揆諸前揭規定說明，雖二被告及同為查獲証人邵來發對
    合資購入十九包安非他命之情節，所述均不相合，否認犯罪
    之辯解，不能成立，然本案既乏積極證據足以證明其犯罪行
    為，即不能遽為意圖販賣持有之有罪認定，被告辯稱為施用
    持有，即堪採信。
六、至另扣案二包安非他命及五包海洛因，既均被告丙○○供承
    為其所有，並與被告乙○○及同為查獲之邵來發供証一致，
    且該二包安非他命純度亦與前扣案之十九包安非他命不同，
    此有內政部刑事警察局鑑驗通知書一件在卷可按，參以被告
    二人嗣經警採尿送驗結果，被告丙○○尿液呈甲基安非他命
    及嗎啡陽性反應，而被告乙○○則僅呈甲基安非他命陽性反
    應相符，此亦有被告二人尿液檢驗報告在卷可按，是該二包
    安非他命及五包海洛因為被告丙○○原有攜帶施用一節，即
    可堪採信。被告乙○○既未持有前開第一級毒品海洛因，則
    公訴人起訴其持有部分，即應為無罪之諭知。
七、再查，本案同日查獲併為警移送被告丙○○施用第一級毒品
    海洛因及第二級毒品安非他命犯行，業經台灣板橋地方法院
    以九十五年度訴字第一七七四號判處應執行有期徒刑二年八
    月，並分經臺灣高等法院及最高法院均判決駁回上訴，於九
    十五年十二月十四日確定在案；另被告乙○○施用第二級毒
    品安非他命犯行，則經台灣板橋地方法院檢察署檢察官聲請
    法院裁定觀察勒戒，嗣經觀察勒戒無繼續施用傾向，由檢察
    官以九十五年度偵字第三四三三號不起訴處分書為不起訴處
    分確定在案，此有二被告前案紀錄表各一件及前開判決書、
    不起訴處分書等在卷可按。本案扣案毒品既無從認另係意圖
    販賣而持有，則渠二人持有毒品部分，分別為其施用毒品之
    低度行為，應為施用行為所吸收，惟如前述，被告丙○○施
    用一、二級毒品犯行既經判刑確定，本案持有一、二級毒品
    部分即應為免訴之諭知；另被告乙○○施用第二級毒品部分
    ，亦經不起訴處分確定，本案重行起訴實質上一罪之持有部
    分，即應為不受理之諭知，以符法制。
八、原審判決未為詳查，無証據遽以認定被告二人共同意圖販賣
    持有安非他命十九包之犯行，而為論科刑，併就另二包安非
    他命及五包海洛因，分別為二被告不另無罪或不另免訴之諭
    知，即均有未洽，被告上訴指摘，為有理由，自應由本院撤
    銷分別為免訴、無罪及不受理之諭知，以符法制。
九、據上論斷，應依刑事訴訟法第三百六十九條第一項前段、第
    三百六十四條、第三百零一條第一項、第三百零二條第一款
    、第三百零三條第四款，判決如主文。
本案經檢察官林秀濤到庭執行職務。
中    華    民    國   九十七   年   五   月    八    日
                  刑事第六庭審判長法  官  林堭儀
                                  法  官  郭豫珍
                                  法  官  陳玉雲
以上正本證明與原本無異。
如不服本判決，應於收受送達後十日內向本院提出上訴書狀，其
未敘述上訴之理由者並得於提起上訴後十日內向本院補提理由書
（均須按他造當事人之人數附繕本）。
                                  書記官  陳思云
中    華    民    國    97    年    5     月    9     日


司法院資訊處製作；財團法人民間司法改革基金會備份。
